臺灣臺中地方法院民事判決　九十一年度簡上字第四六五號
　　上　訴　人　張如虹
　　法定代理人　甲○○
　　訴訟代理人　乙○○
右當事人間請求確認債權存在事件，上訴人對於中華民國九十一年八月三十日本院台
中簡易庭九十一年度中簡字第二三○八號第一審判決提起上訴，本院判決如左：
    主      文
原判決除撤回對普美爾國際股份有限公司起訴部分外廢棄。
確認普美爾國際股份有限公司對被上訴人有新台幣拾貳萬零壹拾元及自民國九十年
十二月一日起至清償日止，按年息百分之五計算之利息之債權存在。
第一、二審訴訟費用由被上訴人負擔。
    事      實
甲、上訴人方面：
  壹、聲明：如主文所示。
  貳、陳述：除與原審判決書所載者相同茲予引用外，補稱：
    一本件係因上訴人聲請執行法院對訴外人普美爾國際股份有限公司（下稱普美爾
      公司）核發執行命令，嗣被上訴人即執行事件之第三人聲明異議，經執行法院
      依強制執行法第一百二十條規定命上訴人限期起訴，上訴人依法自有起訴之必
      要，則原審逕以被上訴人及訴外人普美爾公司均不否認扣押債權之存在，而認
      上訴人無起訴之必要，乃與法不合。況且被上訴人在本件起訴前即向執行法院
      聲明異議，足見其已有否認之表示，而其在本件訴訟上縱予以自認，亦是訴訟
      上自認之效果，否則當事人認錯之表示，豈非亦屬無保護之必要，是本件情形
      乃與權利保護要件無關。又如認上訴人主張之扣押債權兩造均無爭執，上訴人
      即無權利保護要件，惟執行法院又命上訴人起訴，且上訴人如受敗訴之判決，
      該執行命令便將失效，此亦顯然有所矛盾。
    二另被上訴人已向執行法院陳報訴外人普美爾公司在被上訴人的存款尚有四百八
      十四萬八千零四十六元，但現由檢察官扣押中。
  參、證據：援用原審之立證方法。
乙、被上訴人方面：
  壹、聲明：駁回上訴。
  貳、陳述：與原審判決書所載者相同茲予引用。
  參、證據：除援用原審之立證方法外，另提出台灣台中地方法院檢察署（下稱台中
      地檢署）九十年八月二十一日中檢盛仁９０他００１８９５字第５８５６２號
      函影本、訴外人普美爾公司在被上訴人銀行最後記帳日為九十一年六月二十一
      日之存摺存款帳戶資料影本及民事聲明異議狀影本各一份為證。
丙、本院依職權調閱本院九十一年度執字第一八一三○號清償債務民事執行卷宗。
    理      由
一、本件上訴人起訴主張其係訴外人普美爾公司（原為共同被告，嗣經上訴人於本院
    九十一年十二月十三日言詞辯論時以言詞撤回對該公司之起訴）之債權人，經持
    其對該公司之執行名義聲請本院民事執行處扣押債務人普美爾公司於被上訴人之
    存款，經本院民事執行處以九十一年民執梅字第一八一三○號核發扣押命令，嗣
    被上訴人於九十一年六月十九日向本院民事執行處聲明異議，其理由為訴外人普
    美爾公司於被上訴人之存款債權為零，本院民事執行處乃命上訴人於十日內提起
    訴訟；惟本件被上訴人曾發文表示「該戶存款0000000元業經台灣台中地
    方法院檢察署民國玖拾年捌月貳拾壹日發文，字號中檢盛仁９０他００１８９５
    字第５８５６２號函實施扣押」，而檢察官實施扣押係以公函為之，並未將該款
    移由檢察官保管下，則該存款債權仍係存在；且該存款戶係法人，而犯罪者係個
    人，為不同之人格，故本件檢察官扣押亦顯非妥當；況且依刑事訴訟法所謂扣押
    ，應係移轉於檢察官管理之下，再由檢察官視情況委託保管，故本件既未移置於
    檢察官管治之下，且仍係該戶之名義下，則應無不得扣押或其債權不存在可言，
    且被上訴人仍屬該存款戶之債務人，亦不得聲明異議等語。被上訴人就訴外人普
    美爾公司對其有存款債權之事實不爭執，惟辯稱：但該筆存款已經檢察官發函予
    以扣押等語。
二、按確認法律關係之訴，非原告有即受確認判決之法律上利益者，不得提起之。民
    事訴訟法第二百四十七條第一項前段定有明文。所謂「即受確認判決之法律上利
    益」，須因法律關係之存否不明確，致原告在私法上之地位有受侵害之危險，而
    此項危險得以對於被告之確認判決除去之者，始為存在。最高法院著有二十七年
    上字第三一六號民事判例可資參照。又「按確認之訴固須法律關係不明確，致原
    告於私法上之地位有受侵害之危險始得提起，惟所謂不明確只須原告主觀上不明
    確，被告在言詞辯論時雖認諾原告之請求，然其於執行程序曾聲明異議，否認乙
    之債權存在，即非自始無爭執，原告仍有訴求確認必要，應為被告敗訴之判決」
    （司法院司法業務研究會第一期研究意見參照）。本件上訴人執其對訴外人普美
    爾公司、內容為「訴外人普美爾公司應給付上訴人三十二萬零一十元及自九十年
    十二月一日起至清償日止，按年息百分之五計算之利息」之執行名義，聲請就訴
    外人普美爾公司對被上訴人之存款債權為強制執行，經本院民事執行處於九十一
    年六月十日核發本院九十一年民執梅字第一八一三○號執行命令扣押上開存款債
    權，被上訴人旋於九十一年六月十九日具狀聲明異議，其理由為訴外人普美爾公
    司於其銀行之存款為零元，存款不足扣押，本院民事執行處即於九十一年六月二
    十一日發函通知上訴人上情，並命其於十日內另行查報訴外人普美爾公司可供執
    行之財產，或另行起訴；其後被上訴人復於九十一年十一月五日具狀向本院民事
    執行處陳報訴外人普美爾公司於其銀行之存款為四百八十四萬八千零四十六元等
    事實，為兩造所不爭執，並經本院依職權調閱本院九十一年度執字第一八一三○
    號清償債務民事執行卷宗查明屬實，應可信為真實。而被上訴人既於早先曾以訴
    外人普美爾公司於其銀行之存款為零元為由，具狀就本院民事執行處所核發之扣
    押命令聲明異議，可見被上訴人就訴外人普美爾公司於其銀行之存款債權是否存
    在乙節，並非自始無爭執，應認被上訴人有即受確認判決之法律上利益，合先敘
    明。
三、又本件被上訴人於原審言詞辯論時即自認訴外人普美爾公司於其銀行之存款為四
    百八十二萬二千五百零八元，但已為檢察官發函予以扣押之事實；再於本院準備
    程序及言詞辯論時亦自認訴外人普美爾公司於其銀行之存款為四百八十四萬八千
    零四十六元，但已為台中地檢署檢察官於九十年八月二十一日以該署中檢盛仁９
    ０他００１８９５字第５８５６２號函予以扣押之事實，並提出訴外人普美爾公
    司於其銀行最後記帳日為九十一年六月二十一日之存摺存款帳戶資料影本及台中
    地檢署九十年八月二十一日中檢盛仁９０他００１８９５字第５８５６２號函影
    本各一份為證，自堪認訴外人普美爾公司目前在被上訴人之存款為四百八十四萬
    八千零四十六元，惟該筆存款已為台中地檢署檢察官於九十年八月二十一日發函
    予以扣押。而上訴人對訴外人普美爾公司之債權僅為三十二萬零一十元及自九十
    年十二月一日起至清償日止，按年息百分之五計算之利息，前已敘明，是上訴人
    請求確認訴外人普美爾公司對被上訴人有三十二萬零一十元及自九十年十二月一
    日起至清償日止，按年息百分之五計算之利息之債權存在，洵屬有據，為有理由
    ，應予准許。原審判決以被上訴人對於訴外人普美爾公司於其銀行之帳戶內確實
    仍存有存款四百八十二萬三千五百零八元乙節，並不爭執，且訴外人普美爾公司
    經合法通知，並未到庭，亦未提出任何書狀作何聲明或陳述，故認上訴人應無即
    受確認判決之法律上利益，而為上訴人敗訴之判決，自有未洽。上訴意旨指摘原
    判決不當，求予廢棄改判，為有理由，自應由本院予以廢棄改判如主文第二項所
    示。
四、據上論結，本件上訴為有理由，依民事訴訟法第四百三十六條之一第三項、第四
    百五十條、第七十八條，判決如主文。
中　　　華　　　民　　　國　　九十一　　年　　 十二 　　月　　二十七　　日
                                    臺灣臺中地方法院民事第四庭
~B審判長法官　張恩賜
~B法　　　官　林洲富
~B法　　　官　許秀芬
右為正本係照原本作成
不得上訴。
中　　　華　　　民　　　國　　九十一　　年　　 十二 　　月　　二十七　　日
~B法院書記官
